【裁判字號】    89,判,1471
【裁判日期】    890511
【裁判案由】    營業稅
【裁判全文】
行  政  法  院  判  決                          八十九年度判字第一四七一號
    原      告  毛登坐即鉅臺工業社
    被      告  臺南市稅捐稽徵處
右當事人間因營業稅事件，原告不服財政部中華民國八十八年二月二十六日台財訴第
000000000號再訴願決定，提起行政訴訟，本院判決如左︰
    主  文
原告之訴駁回。
    事  實
緣原告將其領用之民國八十六年六月份三聯式發票字軌號碼：ＨＰ00000000
號至ＨＰ00000000號統一發票轉供高士實業社使用，另將八十六年三月份三
聯式發票：ＨＺ00000000號至ＨＺ00000000號轉供啟益工程行使用
，案經被告查獲，乃依營業稅法第四十七條第二款規定，科處原告罰鍰新台幣九千元
。原告不服，申請復查，未獲變更，提起訴願、再訴願，均遭決定駁回，乃提起行政
訴訟。茲摘兩造訴辯意旨於次：
原告起訴意旨略謂：一、原處分引用解釋不當。按營業稅法第四十七條：納稅義務人
，有左列情形之一者，除通知限期改正或補辦外，處一千元以上一萬元以下罰鍰；逾
期仍未改正或補辦者，得連續處罰，並得停止營業：一、核定應使用統一發票而不使
用者。二、將統一發票轉供他人使用。三、拒絕接受營業稅繳款書者。其中第二款其
處罰要件應為原告親自將統一發票轉供他人使用，且其轉供行為乃屬故意之行為，始
得據以處罰。然查本案複查、訴願、再訴願三級行政官署均以司法院釋字第二七五號
解釋：人民違反法律上之義務而應受行政罰之行為，法律無特別規定時，雖不以出於
故意為必要，仍須以過失為其責任條件。但應受行政罰之行為，僅須違反禁止規定或
作為義務，而不以發生損害或危險為其要件者，推定為有過失，於行為人不能舉證證
明自己無過失時，即應受處罰，做為駁回之依據，且謂原告已填具違章承諾書，即視
為違章，然本案原告所填具之承諾書內容為所購統一發票遭他人誤用及誤用他人之統
一發票，與營業稅法第四十七條第二款之原意應有差異，故本案引用司法院釋字第二
七五號解釋，實有不當。二、違反明確原則。營業稅法第四十七條第二款已明文規定
：將統一發票轉供他人使用者，應為原告親自提供自己統一發票予他人使用者。而被
告僅依「原告使用非屬所購用統一發票清單」即認定原告將統一發票轉供他人使用，
並加以核定處罰。然該清單僅證明原告使用非屬所申購之發票而非將發票轉供他人使
用，且被告並未向原告及委託代購人林佳儀事務所查證，故被告對於事實認定顯為臆
測，且以推測做為事實加以裁罰，實有違鈞院七十五年判字第三○九號判例。三、有
違執行法令全國應一致性。有關各縣市銷售統一發票作業，是以購票證方式購買發票
，即購買統一發票程序為代售單位將發票交由購買者自行將所購發票字軌填入購買證
即可，嗣俟後若發生錯用時僅須主張係填寫錯誤，並得以免罰。而今被告係為試辦單
位即以電腦所列印之清單做為處分之依據，致無法與其他縣市主張填寫錯誤而免罰，
實有違反法律執行之一致性。四、法規引用不適當。本案自始至終均為代購分發之疏
失並造成原告誤用他人發票及他人誤用原告發票，此乃不爭之事實。原告絲毫無任何
轉供之意。實未達營業稅法第四十七條第二款轉供行為，而被告顯有逾越法規。五、
未適用解釋函令。退萬步言，縱鈞院認原告仍涉有營業稅法第四十七條之情事，亦請
斟酌依財政部八十七年二月十八日台財稅第八七一九三○二一一號函說明二：．．．
惟如經主管稽徵機關查明其違章情節確較輕微，自可依上開參考表使用須知第四點規
定，按稅法規定之最低限罰鍰處罰。其原意應為財政部本於善意欲減少對人民之處罰
，且本案發生日早於該函釋，依稅捐稽徵法第一之一條、第四十八條之三規定，本案
應適用之。今本案六十八家公司因林佳儀事務所初次將發票交付錯誤，致造成稅捐機
關之困擾，實非為被告所認定尚非「情節輕微」可言之事。懇請基於法理情之精神及
體恤民情參酌上開條款從寬處罰，以彰顯該函之精神。六、依上所述，原處分及一再
訴願決定，均屬違誤，請予撤銷等語。
被告答辯意旨略謂：一、按「納稅義務人，有左列情形之一者，除通知限期改正或補
辦外，處一千元以上一萬元以下罰鍰；逾期仍未改正或補辦者，得連續處罰，並得停
止其營業：．．．二將統一發票轉供他人使用者。」為營業稅法第四十七條第二款所
明定。次按「人民違反法律上之義務而應受行政罰之行為，法律無特別規定者，雖不
以出於故意為必要，仍須以過失為其責任條件。但應受行政罰之行為，僅須違反禁止
規定或作為義務，而不以發生損害或危險為其要件者，推定為有過失，於行為人不能
舉證證明自己無過失時，即應受處罰。」亦為司法院八十年三月八日大法官會議釋字
第二七五解釋在案。二、查本件原告於八十六年五、六月間向台南市合作社聯合社購
買統一發票，申購之五月份三聯式ＨＰ00000000號至ＨＰ00000000
號統一發票轉供高士實業社使用，六月份三聯式ＨＺ00000000號至ＨＺ00
000000號統一發票轉供啟益工程行使用，有營利事業開立發票非屬其申購發票
清單、承諾書、統一發票購買明細表附卷可稽，其違章事實洵堪認定。三、本案原告
主張發票委託林佳儀事務所統一申購，曾向被告核備有案，由於該所人員作業疏失，
錯將原告申購之發票轉供他商號使用，並非原告將發票轉供他商號使用，應無營業稅
法第四十七條第二款規定之適用云云，資為爭議。惟查營業人每次請購統一發票時，
均應填寫請購單，並蓋妥統一發票專用章及負責人印鑑章，連同統一發票購票證交代
辦所經辦發售統一發票人員，以憑請購發票，營業人請購之各類發票經審核無訛，發
票人員即將統一發票連同統一發票購買明細表交營業人點收。本案受任人係以原告名
義向台南市合作社聯合社購買系爭發票，即原告有授與受任人代理權，其購得統一發
票後，自應經將統一發票購買明細表連同發票交付原告，原告亦應於統一發票使用前
，將領用之統一發票與上述購買明細表加以核對無誤再行使用。原告雖主張該發票係
委託林佳儀事務所購買，發票之誤用係該所人員作業疏忽未交付購買明細表供核對所
致，惟查受任人乃原告所委任，依民法第五百四十四條之規定，受任人因處理委任事
務有過失時，應對委任人員過失責任，惟此僅係委任人與受任人內部之間私權關係，
況本件受任人係以原告名義向合作社購買系爭統一發票，即原告對外已授與該受任人
以代理權，如同原告親自購買，效力相同。從而本件林佳儀事務所人員因過失將系爭
統一發票轉供他人使用，即與原告過失之效果相同，自應依營業稅法第四十七條第二
款規定科處罰鍰，不能以其與林佳儀會計事務所間之私權關係，脫免其行政違章責任
。況原告於收到系爭發票時，如向受任人索討統一發票購買明細表加以核對，將發票
轉供他人使用問題原亦不致發生，是原告將發票轉供他人使用縱非故意，過失之責亦
屬難卸，自仍應受處罰。四、至於訴訟理由主張營業稅法第四十七條第二款稱將統一
發票轉供他人使用之定義，其原義應為原告親自將自己持有之統一發票供予他人使用
，或原告開設公司而無正常之營業，而將其所申購之統一發票親自提供予他人使用者
稱之。其行為應為故意，且原告本身均為親自將自己發票提供給他人使用者云云之爭
議，查原告既已有對外授予林佳儀事務所人員代理權之事實，即與原告本身之作業無
異，且原告亦另有可歸責之過失責任，已如前述，公司無正常之營業，而將其所申購
之統一發票親自提供予他人使用者，僅屬應依本法條規定處罰態樣之一種，而非得依
本法規定處罰者，僅限此態樣。第查我國國語文法「將統一發票轉供他人使用者。」
之場合，該「將」字係介詞（前置詞），係置於名詞或代名詞之間，而介紹名詞或代
名詞與另一詞發生關係的詞，其類別為方法介詞，係用以說明動作方法時所用的介詞
，與「把」字同義。就該法條文字通常意義解釋，亦與「故意」無關，本項訴訟理由
，顯屬原告個人見解，並無足採。該法條條文既無載明以故意為要件，原告又不能依
首揭司法院大法官釋字第二七五號解釋規定舉證證明自己無過失，亦應推定其有過失
。而訴訟理由三、以其他縣市主張填寫錯誤即可免罰，指責被告機關違反法律執行之
一致性乙節，經查亦非實情（參酌卷附基隆市、台中市類似案件之台灣省政府訴願決
定書影印本）。五、第查本案係本處查獲之案件，被告機關依營業稅法第四十七條第
二款規定裁處九千元之罰鍰，係屬行政裁量權之行使，查財政部訂定稅務違章案件減
免標準及稅務違章案件裁罰金額或倍數參考表，作為稽徵機關裁罰依據，原經斟酌違
章情節及危害性，對比例原則及平等原則已顧及，本案原告將所購發票轉供他人使用
，既足以影響稅務機關營業稅及營利事業所得稅稽徵及電腦管制作業之正確性，造成
被告機關為釐正、通報而投入人力、物力之浪費，尚非情節輕微可言，本件違章情節
既無情輕法重得予減輕其罰之特殊理由，被告機關依據是項稅務違章案件裁罰金額或
倍數參考表訂定之裁罰金額裁處罰鍰，與該表使用須知第三條及第四條規定相符，並
無逾越權限濫用權力之違誤情事。六、基上論結，本件行政訴訟顯無理由，謹請察核
予以駁回，以維稅政等語。
    理  由
本件原告毛登坐獨資經營鉅台工業社，有財政部台灣省南區國稅局審查之八十六年度
營利事業所得稅結算申報書記載明確在卷可考。該鉅台工業社為獨資行號，無當事人
能力，應列毛登坐為當事人。一再訴願決定書列當事人為鉅台工業社，應屬更正問題
，不影響當事人同一性，先為說明。按「納稅義務人有左列情形之一者，除通知限期
改正或補辦外，處一千元以上一萬元以下罰鍰；逾期仍未改正或補辦者，得連續處罰
，並得停止其營業：．．．二將統一發票轉供他人使用者。」為營業稅法第四十七條
第二款所明定。次按「人民違反法律上之義務而應受行政罰之行為，法律無特別規定
者，雖不以出於故意為必要，仍須以過失為其責任條件。但應受行政罰之行為，僅須
違反禁止規定或作為義務，而不以發生損害或危險為其要件者，推定為有過失，於行
為人不能舉證證明自己無過失時，即應受處罰。」亦經司法院八十年三月八日大法官
會議釋字第二七五解釋在案。本件原告於八十六年五、六月向台南市合作社聯合社購
買統一發票：申購之五月份三聯式ＨＰ00000000號至ＨＰ00000000
號統一發票轉供高士實業社使用，六月份三聯式發票ＨＺ00000000號至ＨＺ
00000000號統一發票轉供啟益工程行使用之事實，有營利事業開立發票非屬
其申購發票清單、承諾書、統一發票購買明細表附卷可稽，事證明確，被告依營業稅
法第四十七條第二款規定裁處罰鍰新台幣九千元，於法尚無不合。原告起訴意旨詳如
事實欄所載，要點略稱其發票委託林佳儀事務所統一申購，曾向被告機關核備有案，
由於該所人員作業疏失，錯將原告申購之發票轉供他商號使用，並非原告將發票轉供
他商號使用，應無營業稅法第四十七條第二款規定之適用云云。然查營業人每次請購
統一發票時，均應填寫請購單，並蓋妥統一發票專用章及負責人印鑑章，連同統一發
票購買證交代辦所經辦發售統一發票人員，以憑請購發票，營業人請購之各類發票經
審核無訛，發售人員即將統一發票連同統一發票購買明細表交營業人點收。本案受任
人林佳儀以原告名義向台南市合作社聯合社購買系爭發票，即原告有授與受任人代理
權，其購得統一發票後，自應經將統一發票購買明細表連同發票交付原告，原告亦應
於統一發票使用前，將領用之統一發票與上述購買明細表加以核對無誤再行使用，原
告雖主張該發票係委託林佳儀事務所購買，發票之誤用係該所人員作業疏忽未交付購
買明細表供核對所致，惟查該所乃原告所委任，依民法第五百四十五條之規定，受任
人因處理委任事務有過失時，應對委任人負過失責任，惟此僅係委任人與受任人之內
部之間私權關係，況本件受任人係以原告名義向合作社購買系爭統一發票，即原告對
外已授與該受任人以代理權，如同原告親自購買，從而本件縱因林佳儀事務所人員過
失將系爭統一發票轉供他人使用，原告尚不能以其與林佳儀事務所之私權關係，脫免
其行政違章責任。況原告於收到系爭發票時，如向受任人索討統一發票購買明細表加
以核對，將發票轉供他人使用問題原亦不致發生，是原告將發票轉供他人使用縱非故
意，過失之責亦屬難卸，自仍應受處罰。財政部八十七年二月十八日台財稅第八七一
九三○二一一號函乃就行政裁量處之原則為釋示，其處罰鐖關即被告仍應斟酌個案之
情節，以為量處，不能將各種統一發票交他人使用之案件，均依上開函釋認定為情節
輕微。本案係被告查獲之案件，被告機關依營業稅法第四十七條第二款規定裁處九千
元之罰鍰，係屬行政裁量權之行使，查財政部訂定稅務違章案件減免標準及稅務違章
案件裁罰金額或倍數參考表，作為稽徵機關裁罰依據，原經斟酌違章情節及危害性，
對比例原則及平等原則業已顧及，本案原告將所購發票轉供他人使用，既足以影響稅
務機關營業稅及營利事業所得稅稽徵及電腦管制作業之正確性，造成被告機關為釐正
、通報而投入人力、物力之浪費，尚非情節輕徵可言，本件違章情節既無情輕法重得
予減輕其罰之特殊理由，被告機關依據是項稅務違章案件裁罰金額或倍數參考表訂定
之裁罰金額裁處罰鍰，與該表使用須知第三條及第四條規定相符，並無逾越權限濫用
權力及違反法律執行之一致性之違誤情事。依上所述，原告主張，均無可採。茲查被
告之處分，既無違誤，一再訴願決定，予以維持，即無不合，原告起訴意旨，求為撤
銷，非有理由，應予駁回。
據上論結，本件原告之訴為無理由，爰依行政訴訟法第二十六條後段，判決如主文。
中    華    民    國     八十九      年      五      月      十一       日
                    行 政 法 院 第 二 庭
                                審 判 長 評  事      陳  石  獅
                                         評  事      彭  鳳  至
                                         評  事      黃  合  文
                                         評  事      林  茂  權
                                         評  事      王  立  杰
右  正  本  證  明  與  原  本  無  異
                                         法院書記官  蘇  金  全
中    華    民    國     八十九      年      五      月      十五       日


司法院資訊處製作；財團法人民間司法改革基金會備份。
